【裁判字號】    98,交聲,53
【裁判日期】    980225
【裁判案由】    違反道路交通管理處罰條例聲明異議
【裁判全文】
臺灣士林地方法院交通事件裁定         98年度交聲字第53號
                                     98年度交聲字第54號
                                     98年度交聲字第55號
                                     98年度交聲字第56號
                                     98年度交聲字第57號
                                     98年度交聲字第58號
                                     98年度交聲字第59號
原處分機關  臺北市交通事件裁決所
異  議  人  甲○○
即受處分人
上列受處分人因違反道路交通管理處罰條例案件，對於臺北市交
通事件裁決所96年3 月12日所為之處分（原處分：北市裁催字第
裁22-1AB296490、22-1AB276705、22-1AB264419、22-1AB259813
、22-1AB255902、22-1AB249161、22-AV0000000號）聲明異議，
本院裁定如下：
    主  文
原處分均撤銷。
    理  由
一、按處理違反道路交通管理處罰條例事件，有關文書送達之程
    序，應依行政程序法之規定，違反道路交通管理事件統一裁
    罰基準及處理細則第5 條定有明文；又送達，於應受送達人
    之住居所、事務所或營業所為之，對當事人送達，若應為送
    達處所不明者，行政機關得依申請，准為公示送達，當事人
    變更其送達處所，而不向行政機關陳明，致有前開情形，行
    政機關得依職權命為公示送達，行政程序法第72條第1 項前
    段、第78條第1 項第1 款、第3 項分別定有明文。是有關舉
    發通知單之送達自應依前開規定，始為合法送達，舉發通知
    單如未依前開規定合法送達受處分人，受處分人於裁決前既
    無從申訴及表示意見，亦無法到案聽候裁決或主動繳納罰款
    ，於此情形下，裁決機關逕為處分，其處分自非適法，為保
    障受處分人權益，自應撤銷裁決處分，由原處分機關另為適
    法之處理。
二、原處分意旨略以：異議人即受處分人甲○○所有之車號BGT-
    981 號普通重型機車，分別於民國95年8 月18日9 時17分許
    、同年8 月23日11時44分許、同年8 月25日9 時26分許、同
    年8 月29日10時19分許、同年9 月6 日9 時51分許、同年9
    月18日14時10分許、同年9 月20日14時03分許，因未依規定
    將其所有之普通重型機車停放於臺北市○○○路○ 段處，分
    別經臺北市停車管理工程處人員及臺北市政府警察局交通警
    察大隊員警拍照以其「停車車種不依規定」之違規逕行舉發
    ，惟受處分人並未於舉發通知單上所載應到案日期前到案聽
    候裁決，經臺北市交通事件裁決所調查後仍認定其有上開違
    規行為者，爰依道路交通管理處罰條例第56條第1 項第9 款
    、違反道路交通管理事件統一裁罰基準及處理細則第43、44
    、67條及違反道路交通管理事件統一裁罰基準表之規定，對
    受處分人各裁處新臺幣1,200 元（共8,400 元）。
三、聲明異議意旨略以：受處分人當天係將其車停放於機車專用
    格內，而非汽車專用停車位內，惟因該機車位緊鄰汽車停車
    位，於受處分人住院期間，可能遭人移置汽車專用停車位而
    不知，以致違規等語。
四、經查：
  (一)受處分人於前揭時間，將其所有之車號BGT-981 號普通重型
    機車停放於上開地點，經臺北市停車管理工程處人員及臺北
    市政府警察局交通警察大隊員警以其「停車車種未依規定」
    之違規逕行舉發，此有臺北市政府警察局北市交停字第1AB2
    49161 、1AB255902 、1AB259813 、1AB264419 、1AB27670
    5 、1AB296490 號、臺北市政府警察局北市警交大字第AV00
    00000 號等舉發違反道路交通管理事件通知單（下稱系爭舉
    發通知單）及所附舉發照片共7 張在卷可稽（見本院卷第10
    至13、14、16、18、20、22、24、98、100 頁），是原舉發
    機關以前開違規事實，逕行製單舉發普通重型機車所有人即
    受處分人，核無違誤，先予敘明。
  (二)次查，該系爭舉發通知單（除臺北市政府警察局北市警交大
    字第AV0000000 號舉發通知單外）已分別以雙掛號郵遞方式
    向受處分人位於「臺北市○○區○○路316 號13樓」之車籍
    地址為公示送達，此有臺北市停車管理工程處98年1 月23日
    北市停管字第09830327100 號函附臺北市政府公報95年冬字
    第48期公示已送達清冊影本共6 紙在卷可參（見本院卷第80
    至85頁）；另第AV0000000 號舉發通知單亦於95年10月6 日
    以大宗掛號函件「編號：477748」郵寄受處分人之車籍地「
    臺北市○○區○○路316 號13樓」，此有臺北市政府警察局
    交通警察大隊98年2 月16日北市警交大執字第09836270300
    號函及函附大宗掛號函件聯、寄存大宗掛號函件聯各1 份在
    卷可參。惟查，受處分人於90年2 月21日即遷入「臺北市○
    ○區○○街166 巷22弄9 號5 樓」，有個人基本資料查詢結
    果及遷徙紀錄資料查詢結果各1 份附卷為憑（見本院卷第70
    、71頁），是本件尚無應受送達人處所不明之情，原舉發機
    關未查悉此情，逕將上揭違規通知單，依受處分人舊址投郵
    遭退回後，逕予公示送達等情，與首揭公示送達要件亦有未
    符，則本案違規通知單既未合法送達異議人，原處分機關自
    不得逕予裁罰。
五、綜上所述，原舉發機關之舉發違反道路交通管理事件通知單
    既未合法送達予受處分人收受，原處分機關自無依上開道路
    交通管理處罰條例及違反道路交通管理事件統一裁罰基準及
    處理細則之規定予以裁罰之餘地，故原處分機關上開裁決程
    序，於法要有未合，自應由本院將原處分撤銷，並由原處分
    機關另行依法處理。
據上論斷，應依道路交通案件處理辦法第20條前段，裁定如主文
。
中    華    民    國    98    年    2     月    25    日
                  交通法庭法  官  黎惠萍
以上正本證明與原本無異。
如不服本裁定應於送達後5日內向本院提出抗告狀。
                          書記官  夏珍珍
中    華    民    國    98    年    2     月    25    日


司法院資訊處製作；財團法人民間司法改革基金會備份。
